臺灣臺北地方法院民事判決　　　　　　　96年度訴字第4121號
原　　　告　第一商業銀行股份有限公司
法定代理人　甲○○
訴訟代理人　丁○○
　　　　　　乙○○
　　　　　　丙○○
被　　　告　己○○
　　　　　　戊○○
上列當事人間清償借款事件，本院於96年7月31日言詞辯論終結
，判決如下：
    主  文
被告己○○應給付原告新台幣壹佰壹拾壹萬捌仟貳佰柒拾伍元，
及自民國九十四年五月二十日起至清償日止，按年利率百分之十
八點二五計算之利息，暨自民國九十四年六月二十日起至清償日
止，其逾期第一個月新台幣壹佰伍拾元、第二個月新台幣參佰元
、第三個月起每月新台幣陸佰元計算之違約手續費。
原告其餘之訴駁回。
訴訟費用由被告己○○負擔。
    事實及理由
一、被告己○○經合法通知，未於最後言詞辯論期日到場，查無
    民事訴訟法第386條所列各款情事，該部分爰依原告之聲請
    ，由其一造辯論而為判決，合先敘明。
二、原告主張：被告於民國（下同）86年7月8日與原告訂立信用
    卡使用契約，依約被告即得持卡（被告己○○VISA正卡：00
    00 -0000-0000-0000號、MASTER正卡：0000-0000-0000-000
    0號；被告戊○○MASTER附卡：0000-0000-0000-0000號）至
    特約商店記帳消費，但應於限繳日前向原告全部清償，或以
    循環信用方式繳付最低應繳金額，逾期清償者應自各筆帳款
    入帳日起，就該帳款之餘額應另給付以年息18.25％計算之
    利息，並自延滯第1個月以新台幣（下同）150元、第2個月
    300元、第3個月起每月600元計算違約手續費。被告等自94
    年6月起即未依約還款，經原告依約定條款第22條第1項第3
    款之約定，停止被告使用信用卡，所欠債務依上開視同全部
    到期，共計尚欠如主文第1項所示之本金，及依約應計付利
    息及違約手續費，且因被告等為正卡與附卡之持有人，依信
    用卡申請書背面之持卡人約定事項第3條及約定條款第3條之
    約定，正、附卡對於所有消費金額應負連帶給付之責等語。
三、被告戊○○則以：伊所持附卡係被告己○○所交付，伊並未
    收到原告所寄送之第一銀行信用卡約定條款。伊固有簽名申
    請附卡，然系爭信用卡申請書背面之約定條款伊並未查看，
    且字體過小，復未以紅色標明或放大，伊無從注意，故無法
    得知須負連帶清償責任，且伊持附卡消費之金額，伊已將款
    項交由前妻即被告己○○向原告清償，應未積欠等語置辯。
四、本院得心證之理由：
（一）本件原告之主張業據其提出信用卡申請書、信用卡約定條
      款、信用卡本金餘額計算表、94年3月至7月份信用卡帳單
      、信用卡申請書正、反面（彩色影印）、消費沖銷明細表
      等件影本為證，被告己○○部分，因其並未到庭爭執，亦
      未提出任何書狀以供本院參酌，應認原告對其主張之部分
      為真實。
（二）系爭信用卡申請書背面之約定條款，是否有因字體、印刷
      或其他情事，致難以注意其存在或辨識之情形：
    1.按契約之一般條款不論是否記載於定型化契約，如因字體
　　　、印刷或其他情事，致難以注意其存在或辨識者，該條款
  　　不構成契約之內容，92年07月08日修正前消費者保護法施
　    行細則第12條本文（83年11月02日公佈）定有明文。此項
      規定之立法目的，無非係基於公平正義之立場，針對契約
      之一般條款之記載而為規定，用以禁止契約當事人對於契
      約內容之記載，擅以難以注意其存在或辨識之情形為之，
      致契約當事人有所忽略而影響其權益。
    2.本件系爭第一商業銀行信用卡申請書正面，附卡申請人簽
      名欄上方，雖有記載「亦同意履行申請書背面所載之約定
      事項」字樣，惟此記載僅有促使被告注意本件信用卡之申
      辦，尚有『持卡人約定事項』之存在，但關於該約定條款
      之內容記載，是否符合92年07月08日修正前消費者保護法
      施行細則第12條本文之規定，應具體為審查，尚不得以原
      告於申請書正面有加註上開字樣，即謂系爭申請書背面約
      定條款之一般條款記載，不受前揭施行細則第12條規定之
      拘束。
    3.經查，系爭信用卡申請書背面之約定事項第三條固有「正
      、附卡全部應付款項由正卡持卡人負帳務清償責任，附卡
      持卡人及其連帶保證人負連帶清償責任。」之記載，惟該
      條款並未以較明顯及獨立之區塊顯示，且字體細小，排版
      印刷確有密集之情形，而字樣亦未以其他顏色之字體顯示
      ，則被告戊○○於附卡簽名欄簽名時，極有不能注意上開
      條款存在之情形。是被告戊○○主張系爭條款並未以較明
      顯及獨立之區塊加以標示，且字體細小，排版印刷過密，
      致其在附卡申請人簽名欄簽名時，未能加以注意及辨識，
      依消費者保護法施行細則第12條前段規定，上開有關「附
      卡持卡人及其連帶保證人負連帶清償責任。」之記載應不
      構成契約之內容，應屬可採。故被告戊○○對於正卡持卡
      人即被告己○○之消費部分，自無庸負連帶清償責任。
（三）至於原告所提出之約定條款第3條，雖載有「且正卡持卡
      人或附卡持卡人就各別使用信用卡所生應付帳款互負連帶
      清償責任。」，惟被告戊○○否認收受該約定條款，原告
      雖主張正、附卡包含約定條款，均已寄送予正卡人申請人
      即被告己○○，由其轉交附卡人申請人收受等語，然查被
      告戊○○既否認正卡人申請人交付附卡予被告戊○○時，
      一併將約定條款交予被告戊○○，依舉證責任分配原則而
      言，原告對此有利於己之事實，自負有舉證之責，原告既
      未舉證以實其說，則其主張，尚難憑採。因原告無法證明
      有將系爭約定條款寄送予被告戊○○收受，則約定條款之
      內容，自無由拘束被告戊○○甚明。
（四）又查，被告戊○○雖曾持附卡於94年4月間消費3,070元，
      惟依原告所提出之消費沖銷明細表所示，當月被告即有繳
      款22,000元，次月（94年5月）又繳款40,000元，顯見被
      告連續2個月已還款62,000元，是被告戊○○辯稱有交付
      款項予被告己○○向原告償還消費款，應屬真實，而得採
      信，是被告戊○○持附卡消費之金額3,070元，應已清償
      而不存在。
五、綜上所述，本件原告於被告戊○○申請信用卡附卡當時，就
  　定型化契約條款申請書內「正、附卡全部應付款項由正卡持
    卡人負帳務清償責任，附卡持卡人及其連帶保證人負連帶清
    償責任。」之條款，因未以較明顯及獨立之區塊加以標示，
    且字體細小，排版印刷過密，致被告戊○○在附卡申請人簽
    名欄簽名時，未能加以注意及辨識，故該條款不能成為本件
    信用卡契約之內容；而附隨信用卡寄送之約定條款，被告戊
    ○○亦否認收受，則約定條款之內容，亦不得用以拘束被告
    戊○○，是被告戊○○對於正卡持卡人即被告己○○之消費
    款項，即不用負連帶清償之責。而被告戊○○持附卡消費之
    金額，亦已全數清償完畢，是原告所請求之簽帳款項，全是
    正卡持卡人被告己○○之消費。從而，原告請求被告己○○
    給付如主文第1項所示之金額及利息、違約金，洵屬有據，
    為有理由，應予准許。原告對被告戊○○之請求，依法無據
    ，為無理由，自應駁回。
六、兩造其餘之攻擊或防禦方法及未經援用之證據，經本院斟酌
    後，認為均不足以影響本判決之結果，自無逐一詳予論駁之
    必要，併此敘明。
七、結論：原告之訴為一部有理由，一部無理由，依民事訴訟法
    第385條第1項前段、第79條，判決如主文。
中　　華　　民　　國　　96　　年　　7　　 月　　31　　日
                  民事第五庭    法　官　陶亞琴
以上正本係照原本作成
如對本判決上訴，須於判決送達後20日內向本院提出上訴狀
中　　華　　民　　國　　96　　年　　7　　 月　　31　　日
                       　　　　 書記官　林詩元
